臺灣士林地方法院民事判決
110年度訴字第1055號
原      告  匯興資產管理有限公司

法定代理人  乙○○  
訴訟代理人  沈明欣律師
被      告  京富開發建設有限公司

法定代理人  甲○○  
訴訟代理人  劉薰蕙律師
上列當事人間分配表異議之訴事件，本院於民國111年3月31日言
詞辯論終結，判決如下：
    主  文
本院110年度司執字第5601號清償借款強制執行事件，於民國110
年7月12日製作之分配表，其中次序1被告之執行費債權及次序3
被告之普通債權，均應予剔除。
訴訟費用由被告負擔。
    事  實  及  理  由
一、原告起訴主張：伊執對訴外人游象建（下稱游象建）之債權
    憑證為執行名義，聲請就游象建之財產為強制執行，經本院
    以110年司執字第5601號清償借款強制執行事件（下稱系爭
    執行事件）受理。被告前以游象建積欠其借款為由，向臺灣
    新北地方法院聲請調解，並與游象建於民國107年9月3日以1
    07年度司調字第39號成立調解，由游象建承諾願於107年9月
    6日前給付被告新臺幣（下同）2,671萬1,205元，及自106年
    8月10日起至清償日止，按週年利率10％計算之利息（下稱系
    爭調解債權），被告並執前開調解成立之調解筆錄（下稱系
    爭調解筆錄）為執行名義，向本院對游象建之財產聲請強制
    執行，經本院以110年度司執字第24554號強制執行事件受理
    ，嗣依法併入系爭執行事件辦理。查被告與游象建間無消費
    借貸合意及金錢交付，不成立消費借貸契約，又縱認有消費
    借貸合意及金錢交付，亦因被告違反公司法第15條第1項規
    定，將公司資金貸與游象建，而消費借貸契約無效，是被告
    對游象建並無系爭調解債權存在。惟系爭執行事件之執行法
    院於110年7月12日製作之分配表（下稱系爭分配表），仍將
    被告之系爭調解債權及其執行費債權列為表次序1、3債權，
    各分配被告21萬3,690元、370萬737元，致原告對游象建之
    債權，僅獲分配172萬1元，不足額為1,545萬3,004元，如被
    告前開債權予以剔除，則可由原告獲得被告受分配之金額。
    為此，依強制執行法第41條提起分配表異議之訴，求為判令
    剔除系爭分配表之次序1、3 之債權。
二、被告則以：游象建因有資金需求，自105年8月間起至106年8
    月間止期間，向被告陸續借款共計2,671萬1,205元，由被告
    委請公司會計即訴外人顧凱庭或公司負責人即訴外人甲○○匯
    款至游象建指定之訴外人京大建設股份有限公司板信商業銀
    行帳號00000000000000號、00000000000000號帳戶，以交付
    借款，因游象建遲未返還借款予被告，被告始與游象建在臺
    灣新北地方法院成立調解。又公司法第15條第1項規定僅為
    取締規定，並非效力規定，是縱被告借款予游象建有違該規
    定，亦不影響借貸契約之效力。是被告對游象建確有系爭調
    解債權存在等語，資為抗辯。並求為駁回原告之訴。
三、原告主張其執對游象建之債權憑證為執行名義，聲請就游象
    建之財產為強制執行，經本院系爭執行事件受理。又被告前
    以游象建積欠其借款為由，向臺灣新北地方法院聲請調解，
    並與游象建於民國107年9月3日以107年度司調字第39號成立
    調解，由被告對游象建取得系爭調解債權，游象建並承諾願
    於107年9月6日前清償，嗣被告執系爭調解筆錄為執行名義
    ，向本院對游象建之財產聲請強制執行，經本院以110年度
    司執字第24554號強制執行事件受理，並依法併入系爭執行
    事件辦理。系爭執行事件之執行法院於110年7月12日製作之
    分配表（下稱系爭分配表），將被告之系爭調解債權及其執
    行費債權列為表次序1、3債權，各分配被告21萬3,690元、3
    70萬737元，而原告對游象建之債權，獲分配172萬1元，不
    足額為1,545萬3,004元，如被告前開債權予以剔除，可由原
    告獲得被告受分配之金額等情，業提出系爭分配表、民事聲
    請強制執行狀、系爭調解筆錄為證（見本院卷第22至27頁）
    ，並經本院調取系爭執行事件卷宗審核無誤，復為被告所不
    爭執，應堪信實。
四、原告主張被告無系爭調解債權存在，系爭分配表次序1、3所
    示被告之系爭調解債權及其執行費債權，各受分配21萬3,69
    0元、370萬737元部分，應予剔除，然為被告所否認，並以
    前開情詞置辯。經查：
㈠、按民事調解固與確定判決有同一之效力，然此效力僅在調解
    當事人間發生拘束該既判力並不及調解當事人以外之第三人
    （最高法院71年度台上字第1009號判決參照）。則被告雖提
    出系爭調解筆錄為執行名義，其效力既不及於非調解當事人
    之原告，原告自不受拘束。故不因被告業與游象建成立系爭
    調解，即認系爭調解債權即屬真正，先予敘明。
㈡、又按強制執行法第41條所定分配表異議之訴屬形成之訴，其
    訴訟標的為對分配表之異議權，若原告係以被告聲明參與分
    配之債權不存在為異議權之理由，本質上即寓含有消極確認
    債權不存在訴訟之性質，則依舉證責任分配法則，應由主張
    該債權存在之被告負舉證之責（最高法院97年度台上字第14
    60號、101年度台上字第904號判決參照）。次按消費借貸，
    於當事人間必本於借貸之意思合致，而有移轉金錢或其他代
    替物之所有權於他方之行為，始足當之，是主張消費借貸關
    係成立者，自應就借貸意思相互表示合致及借款業已交付之
    事實，均負舉證之責。本件原告主張被告對游象建並無系爭
    調解債權存在乙節，既為被告所否認，依前揭說明，自應由
    被告就其與游象建間有借貸2,671萬1,205元之意思合致及該
    款項已為交付等積極事實負舉證之責。
㈢、被告固提出兩造間借貸之匯款日期、金額之紀錄表、京大建
    設股份有限公司於板信商業銀行之帳號00000000000000號、
    00000000000000號帳戶交易明細表，以資證明其與游象建間
    存在2,671萬1,205元消費借貸契約，而主張其對游象建之系
    爭調解債權確實存在，然前開資料僅能證明被告、顧凱庭及
    甲○○與京大建設股份有限公司間有匯款事實，然匯款之原因
    本有多端，並非僅有借貸乙種，自難以匯款之事實，即認匯
    款雙方有借貸之意思表示合致，況受匯款之對象亦非游象建
    本人，且出借款項之人除被告外尚有顧凱庭、甲○○等人而無
    一致性，更難認係游象建與被告間基於消費借貸合意之金錢
    交付，且查被告105年至109年度之資產負債表，亦無列有游
    象建間之借貸債權債務，有財政部臺北國稅局111年1月10日
    財北國稅資字第1110001213號函及所附資產負債表可按（見
    本院卷第148頁及限制閱覽卷），被告雖以游象建自承積欠
    被告2,671萬1,205元，並在匯款明細上簽認（見本院卷第60
    頁），且聲請游象建到庭作證，然游象建即為本件強制執行
    事件之債務人，且於系爭調解債權成立之時為被告之股東，
    有被告公司變更登記表可按（見本院卷第34至35頁），可知
    被告與游象建具有利害關係，又衡以游象建甫於107年8月28
    日收取本院就原告於107年間聲請強制執行事件所核發之扣
    押命令後，立即於107年9月3日與被告成立調解，並將履行
    鉅額之系爭調解債權期限定為107年9月6日等情，亦經本院
    調取107年度司執助第4418號執行卷及110年度司執字第2455
    4號卷審核無訛， 因認游象建片面承認其與被告間存在2,67
    1萬1,205元借款債務，不足憑以認定游象建與被告間有系爭
    調解債權債務存在，是認被告所舉證據不足以證明系爭調解
    債權存在，且被告聲請游象建到庭作證，亦無從為有利於被
    告之認定，而無調查之必要。
㈣、被告對游象建之系爭調解債權並不存在，既經本院認定如前
    ，是原告依據強制執行法第41條規定，請求系爭分配表所列
    次序1被告之執行費債權及次序3被告之普通債權，均應予剔
    除，洵屬有據，應予准許。
五、綜上所述，原告依強制執行法第41條規定，請求本院系爭強
    執事件製作之系爭分配表次序1、3之債權應予剔除，為有理
    由，應予准許。
六、本件事證已臻明確，兩造其餘攻擊、防禦及所提證據，核與
    判決結果不生影嚮，爰不一一論述，附此敘明。
七、據上論結，原告之訴為有理由，依民事訴訟法第78條判決如
　　主文。
中　　華　　民　　國　　111 　年　　4 　　月　　29　　日
                  民事第一庭  法  官  劉瓊雯
以上正本證明與原本無異。
如對本判決上訴，應於判決送達後20日內向本院提出上訴狀並附
具繕本，若委任律師提起上訴者，應一併繳納上訴審裁判費，否
則本院得不命補正逕行駁回上訴。
中　　華　　民　　國　　111 　年　　4 　　月　　29　　日
                              書記官  劉淑慧